【裁判字號】    86,上訴,4805
【裁判日期】    900814
【裁判案由】    偽造有價證券等
【裁判全文】
臺灣高等法院刑事判決                           八十六年度上訴字第四八０五號
    上  訴  人
    即  被  告  己○○○
                辰○○
    右二人共同
    選任辯護人  葉滄燁
右列上訴人等因偽造有價證券等案件，不服臺灣臺北地方法院八十六年度訴字第四二
０號，中華民國八十六年七月二十一日第一審判決（起訴案號：臺灣臺北地方法院檢
察署八十五年度偵字第二０七五一號）提起上訴及移送併辦（臺灣板橋地方法院八十
七年度偵字第一六八三九號），本院判決如左：
    主  文
原判決關於己○○○、辰○○部分撤銷。
己○○○共同連續意圖供行使之用，而偽造有價證券，處有期徒刑肆年貳月。扣案如
附表一、二、三所示之支票、附表四所示之物（編號七、九至十一、十六、十九至二
十一號、編號三十之己○○○印章六枚、丁○○印章二枚除外），以及現金新台幣壹
拾柒萬壹仟貳佰元均沒收。
辰○○共同連續意圖供行使之用，而偽造有價證券，處有期徒刑參年肆月。扣案如附
表一、二、三所示之支票、附表四所示之物（編號七、九至十一、十六、十九至二十
一號、編號三十之己○○○印章六枚、丁○○印章二枚除外），以及現金新台幣壹拾
柒萬壹仟貳佰元均沒收。
    事  實
一、己○○○、辰○○與丙○○、庚○○、丁○○（以上三人業經有罪判決確定），
    以及年籍不詳自稱「郭偉成」及綽號「空益」真實姓名不詳之成年人，共同意圖
    供行使之用，並基於概括之犯意，於民國八十五年六月間起，先由己○○○以每
    張新臺幣（下同）四千元至四千二百元不等之價格，向「郭偉成」及綽號「空益
    」之成年人買入陽明山信用合作社社子分社開設帳號之蘇育鋕、陽明山信用合作
    社北投分社開設帳號之乙○○、陽明山信用合作社北投分社開設帳號之癸○○、
    陽明山信用合作社中興分行開設帳號之寅○○、陽明山信用合作社大屯分社開設
    帳號之游文志、大安銀行三重分行開設帳號之辛○○、中興銀行板橋分行開設帳
    號之卯○○、萬泰銀行蘆洲分行開設帳號之辛○○、臺北銀行社子分行開設帳號
    之游文志、臺灣銀行大安分行開設帳號之碩明有限公司（負責人丑○○）、土地
    銀行西三重分行開設帳號之成信實業有限公司（負責人甲○○）、合作金庫五洲
    支庫開設帳號之戊○○、第一銀行新店分行開設帳號之成詳企業公司（負責人子
    ○○）、淡水鎮農會開設帳號之寬雲企業有限公司（負責人為壬○○）之支票帳
    戶之已蓋妥印鑑或未蓋妥印鑑之空白人頭支票（附印章作為塗改或退補之用），
    再以每張好票（無退票紀錄，票信尚無問題之支票）七千元、每張普通票（有跳
    票紀錄，信用已動搖之支票）五千元、每張死票（已拒絕往來之支票）二千五百
    元不等之價格，先在報紙上刊登「支票借你用」之廣告，由己○○○以「林小姐
    」名義對外聯絡，並在台北市○○路四五八號三樓轉售他人圖利，並偽填發票日
    期以控制退票時間，亦應客戶之要求填具票面金額，偽造支票。己○○○並自八
    十五年七月上旬起，以每月三萬元之薪資僱用知情之辰○○接聽電話及聯絡送交
    支票事宜，辰○○亦有應客戶要求偽填支票日期及金額。己○○○復於同年六月
    中旬及七月間起，僱用知情之丙○○、庚○○為業務員，以機車送支票予買受之
   客戶，己○○○則每次給予吳、汪二人五百元之代價，以補貼油錢。另於丙○○
    、庚○○下班時，則由知情之己○○○之夫丁○○將上開偽造之支票送給客戶。
二、迨至八十五年七月初己○○○以九千元販賣人頭支票二張予詹淑玲（由原審通緝
    中），由己○○○填妥日期後，交丁○○送予詹淑玲，詹淑玲分別填寫票面金額
    四萬餘元、六萬餘元用以給付租金。嗣於八十五年九月四日中午十二時四十分許
    ，己○○○再以九千元販賣人頭支票二張予詹淑玲，當庚○○與詹淑玲在台北縣
    大漢橋下長江路交易時，為警查獲，並在詹淑玲身上扣得如附表一編號一、編號
    二之人頭支票二張，在庚○○身上查獲詹淑玲交付實際上已歸己○○○所有之人
    頭支票代價九千元，並循線在台北市○○路四五八號三樓查獲如附表二所示之人
    頭支票、附表四所示（編號七、九至十一、十六、十九至二十一號、編號三十之
    己○○○印章六枚、丁○○印章二枚除外）己○○○所有供犯罪所用之證物，以
    及因販賣人頭支票所得之現金十五萬五千二百元。嗣於八十五年七月底，己○○○以三千元販賣「死票」一張予陳萬富，由己○○○偽填日期、金額後，交由丙○○送予陳萬富，陳萬富則將該不能兌現之支票交付陳秀琴以抵償欠款六萬元之
    債務。八十五年九月四日下午二時許，己○○○又以七千元販賣人頭支票一張予
    陳萬福，由己○○○偽填金額、日期後交丙○○在台北縣板橋市臺北縣議會前與
    之交易時，為警查獲，並在陳萬富身上扣得如附表一所示編號三之人頭支票一張
    ，另在丙○○身上查獲陳萬富交付實際上已歸己○○○所有之人頭支票代價七千
    元。
三、嗣己○○○、辰○○、丁○○、李俊杰及劉榮本（以上二人由臺灣板橋地方法院
    另案審理）五人，復共同基於前揭之概括犯意，連續自前揭被查獲之日後不久，
    向綽號「空益」真實姓名不詳之成年男子，以好票每張五千元、普通票每張三千
    元、死票每張二千元之價格，購得如附表三所示已蓋妥印鑑或未蓋妥印鑑之空白
    人頭支票，再以同一方法，於中國時報等媒體刊登「支票借你用」之廣告，利用
    00000000、00000000、00000000、00000000
    等電話，轉接至台北縣板橋市○○路○段五三一巷一七弄七號二樓之己○○○、
    丁○○、李俊杰及辰○○之住所，並由己○○○以「林太太」名義，辰○○以「
    王小姐」名義，劉榮本以「王先生」名義對外聯絡，再分別對外以每張好票七千
    元、普通票五千元及死票二千五百元之價格，並填妥買票人要求之金額轉售予不
    特定人。嗣於八十七年八月五日中午十二時許，己○○○接獲莊豐慶（由臺灣板
    橋地方法院另行審結）購買上開人頭支票之電話，雙方相約以七千元代價購買「
    好票」一張，由己○○○偽填誠泰銀行蘆洲分行，戶名游蕊菊，支票號碼為ＹＣ
    0000000號，金額五十萬元之支票一張，交由知情之劉榮本於同日中午十
    二時五十分許，送達約定之台北市○○路二八六號騎樓進行交易，於莊慶豐已持
    有上開偽造之支票，尚未交付七千元之際，為調查局人員當場查獲，在莊慶豐身
    上扣得上開如附表一所示編號四之支票一張，並循線於上開住處，查扣如附表三
    所示空白人頭支票四十八張。
四、案經基隆市警察局報告臺灣基隆地方法院檢察署呈由臺灣高等法院檢察署令轉台
    灣台北地方法院檢察署檢察官偵查起訴及移送併辦。
    理  由
一、訊據被告己○○○、辰○○均矢口否認右開犯行，被告己○○○辯稱：伊所販賣
    之支票，均是郭偉成與綽號「空益」之人所提供，大部分支票上發票日期已經填
    好，客戶自行挑選符合的日期，或由客戶自行填寫，伊並無偽造支票上之日期、
 金額，支票上印鑑亦非伊蓋用，伊並無僱用辰○○聯絡送交支票，辰○○當天是
    來找伊兒子，另伊僅於忙不過來時有一、二次以B B Call扣丙○○及庚○○幫忙
    ，並未僱用彼等，亦未叫丁○○送交支票，丁○○不知伊在賣人頭支票，又八十
    七年八月五日伊哥哥劉榮本恰至伊住處，伊始將信封交給劉榮本代送予客戶等語
    ，被告辰○○辯稱：伊前往台北市○○路四五八號三樓，只是去找男友李俊杰，
    且伊於八十六年底至八十七年六月五日懷孕期間，大部分時間均在中壢娘家，並
    沒有幫忙接聽電話，調查局監聽之電話並非伊的聲音，伊亦沒有幫忙填寫支票上
    之金額與日期云云。惟查：（一）、被告己○○○自八十五年六月間（警訊筆錄
    誤載為八十四年六月間）開始向郭偉成、空益二人購買人頭支票，再以支票無退
    票記錄者，每張價格七千元，有退票記錄者，每張五千元，已拒絕往來者，每張
    二千五百元不等之價格賣出，支票上之金額、日期視客戶之需要而填寫。己○○○又分別於同年六月及七月間雇用庚○○、丙○○擔任送票工作，每次視路程遠
    近，貼補約五百元不等之油錢，若下班之後，則由丁○○送貨。又自八十五年七
    月開始雇用辰○○擔任接聽電話及填寫支票日期、金額之工作等情，業經被告己○○○、辰○○於警訊及檢察官初次偵查時，供承不諱，核與共同被告丙○○、
    庚○○、丁○○等人分別於警訊時及檢察官初次偵查時之供詞一致，且有附表一
    編號一至編號三之支票、附表二所示之支票及附表四所示之存摺、記事本、印章
    等物，以及因販賣人頭支票所得之現金十五萬五千二百元扣案足資佐證，足認被
    告等人於警訊及初次偵查中之自白與事實相符；（二）、另案共同被告陳萬富於
    八十五年七月底，曾向己○○○以三千元價格，買得人頭支票一張，票面金額為
    四萬三千元、發票日期為八十五年十一月十六日，均係己○○○應陳萬富之要求
    先行填妥，陳萬富再將該支票交付陳秀琴，以抵付欠款，支票屆期陳萬富再以現
    金換回該支票。陳萬富又於八十五年九月四日向己○○○以七千元價格，購買如
    附表一編號三之支票一張，約定在台北縣板橋市台北縣議會前交易，當丙○○將
    支票交給陳萬富，陳萬富將七千元交給丙○○時，為警當場查獲等情，迭據另案
    共同被告陳萬富於警訊、偵查及審理時供述明確（參警訊卷第十八頁反面至第十
    九頁反面、），且有在陳萬富身上查獲之上開支票一張、丙○○身上查獲之七千
    元扣案足資佐證；（三）、另共同被告詹淑玲連同被查獲當日（八十五年九月四
    日）曾向己○○○購買二次人頭支票，每次二張，價格為九千元，交易方式亦是
    約明時間、地點及本人之穿著特徵，由己○○○派人送貨，第一次是在八十五年
    七月，由丁○○將支票送交詹淑玲，詹淑玲持以支付房租等情，已經共同被告詹
    淑玲坦承屬實（參警訊卷第二十頁反面至第二一頁反面），且有八十五年九月四
    日在詹淑玲身上查獲如附表一編號一、編號二之支票二張及在庚○○身上查獲之
    九千元足資佐證，則丁○○亦確有出面為客戶送交支票之事實；（四）、被告己○○○於八十六年八月五日以七千元代價賣予莊豐慶如附表一編號四所示之人頭
    支票一張，由己○○○轉交劉榮本於同日日間十二時五十分在臺北市○○路二百
    八十六號交付予莊豐慶等情，訊之被告己○○○雖矢口否認犯行，惟右揭事實，
    業據另案共同被告莊豐慶證述綦詳（參八十七年度偵字第一六八三九號偵查卷宗
    第三五頁至第三六頁正面），核與另案共同被告劉榮本證述情節相符（參同上偵
    查卷宗第二六頁正面至第二八頁反面），並有法務部調查局北部機動組人員於劉
    榮本身上扣押之載有吉林路二八六號、電話00000000、莊先生之信封袋
    一個及自莊豐慶身上查獲之上開支票一紙在卷可參（參同上偵查卷宗第三六頁反
    面），並有法務部調查局於當日監聽00000000電話之通訊監察報告一份
    可資佐證（參同上偵查卷宗第五二頁至第五四頁正面），復有附表三所示之支票
    扣案足稽；（四）、被告己○○○亦於調查局北機組訊問時坦承其並不認識其所
    持有人頭支票之開帳戶之人，亦未得到授權填寫支票等語（參本院刑事卷宗（二
    ）第四七頁反面），核與共同被告丁○○於調查局北機組供述情節相符（參本院
    刑事卷宗（二）第五二頁正面）。另經扣案之支票與與開設帳戶印鑑有明顯不符
    之情形，如附表備註欄所示。另本院將扣案之支票送開設帳戶銀行鑑定印鑑印文
    結果，大安商業銀行三重分行八十九年二月二十五日八九年安重字第○一二號來
    文稱：「ＡＩ0000000至ＡＩ0000000支票四張印文與在本行開戶
    之印鑑不符」（本院卷（三）第七七頁），台北縣淡水鎮農會八十九年三月一日
    八九淡農信字第○二五○號函來文稱：「支票拒往戶帳號000－000000
    ，戶名：寬雲企業有限公司，負責人：壬○○，票號ＦＡ0000000至ＦＡ
    0000000負責人印鑑不符外，其餘ＦＡ0000000印文及印鑑均相符
    」（本院卷（三）第七八頁），台北銀行社子分行八十九年三月二日北銀社字第
    八九六○○四二○○○號函來文稱：「游文志君在本行開立之支票存款帳戶第四
    七五－五號印鑑與貴院所附支票（票號：ＳＺ0000000）不符」（參本院
    卷（三）第八五頁），中興商業銀行板橋分行八十九年二月二十五日興板字第二
    九五號函來文稱：「支票二張（票號：ＱＤ0000000、ＱＤ000000
    0號）與本分行支票印文相符，但與開戶印鑑不符」（本院卷（三）第八六頁）
    ，第一商業銀行蘆洲分行八十九年三月十三日一蘆字第五十六號函來文稱：「支
    票五張（票號ＬＡ0000000至ＬＡ0000000；ＬＡ0000000
    至ＬＡ0000000號），該支票之印文與本行支票之印文相符，但其印鑑與
    本行開戶印鑑不符」（本院卷（三）第九七頁），顯見被告等人販賣人頭支票時
    ，均未徵得開戶人之同意，其擅自使用開戶人名義簽發支票，顯屬偽造有價證券
    之行為。綜據上述，被告己○○○、辰○○所辯，皆屬事後卸責之詞，無足採信
    ，本件事證明確，被告等犯行均堪認定。
二、核被告己○○○、辰○○所為，均係犯刑法第二百零一條第一項之偽造有價證券
    罪。被告己○○○、辰○○與年籍不詳自稱「郭偉成」及綽號「空益」真實姓名
    不詳之成年人，以及丙○○、庚○○、丁○○、李俊杰、劉榮本間，就右開犯行
    ，分別有犯意之聯絡及行為之分擔，為共同正犯。被告己○○○、辰○○二人偽
    造印文為偽造有價證券之部分行為，偽造有價證券復持以行使，其行使之低度行
    為為偽造之高度行為所吸收，均不另論罪。被告等人多次偽造有價證券，時間緊
    接，犯罪構成要件相同，顯係基於概括犯意而為，應論以連續犯一罪，並均加重
    其刑。
三、原審以被告等罪證明確，予以論罪科刑，固非無見，惟查：（一）、被告二人於
    八十五年九月四日中午十二時四十分許，由己○○○再以九千元支票二張予詹淑
    玲為警查獲後，復行販賣人頭支票予莊豐慶之部分，原審未及審酌；（二）、被
    告己○○○、辰○○販賣右開人頭支票，係未經支票開戶人之授權而填載並製作
    完成發票行為，該人頭支票買受人以低於票面金額購買，亦明知該支票無法兌現
    ，因此，並未因此陷於錯誤，原判決認被告另犯有刑法第三百三十九條第一項之
    詐欺罪，尚有未合；（三）、本件警方扣案之一批現金新台幣二十三萬五千二百
    元之中，有八萬元係被告己○○○向他人收取之會錢，其餘始為其販賣右開支票
    所得，業據被告己○○○於警訊時供承明白（參警訊卷第一頁反面），原審將上
    開扣案之現金全部諭知沒收，於法不合。另未區別扣案證物是否屬於供被告犯罪
    之物，就附表四所示之物全部諭知沒收，亦有未合。被告己○○○、辰○○上訴
    意旨以原審量刑過重，否認犯罪，執此指摘原判決不當，雖無理由，惟原判決既
    有上開可議之處，自應由本院將被告己○○○、辰○○部分予以撤銷改判。爰審
    酌被告等犯罪之動機、目的、方法、偽造支票對於社會金融所生損害及犯罪後態
    度等一切情狀，分別量處如主文第二項所示之刑示懲。如附表一、附表二編號一
    至編號七、附表三編號一至編號五所示之支票，既經被告完成發票行為，自應依
    刑法第二百零五條規定宣告沒收。扣案之現金總計二十五萬一千二百元，除其中
    八萬元係被告己○○○向他人收取之會錢，業據被告己○○○於警訊時供承明白
    ，已如前述，應予扣除，其餘之十七萬一千二百元，為被告犯罪所得之財物。至
    其餘支票（附表二編號八至編號十八、附表三編號六至編號二十二）、附表四記
    事本、印章（己○○○印章六枚、丁○○二枚除外）、估價單、便條紙、授權書
    等物係被告所有，供犯罪所用之物，此經被告己○○○供明在卷，爰依法併予宣
    告沒收。另扣案之如附表四編號七、九至十一為被告己○○○以及其子李俊杰、
    其夫丁○○所開設帳戶之存摺，另編號十六為己○○○帳戶之代收票據憑摺，編
    號十九、二十為電話費收據，編號二十一號支票存款簿，另編號三十之中有己○○○印章六枚、丁○○二枚，均無法證明係供被告犯罪所用之物，爰不另為沒收
    之諭知。另被告於右開時地販賣右開人頭支票予莊豐慶之對價七千元，因並未由
    莊豐慶交付予被告，該七千元尚非被告因犯罪所得之物，亦不另為沒收之諭知，
    附此敘明。
據上論斷，應依刑事訴訟法第三百六十九條第一項前段、第三百六十四條、第二百九
十九條第一項前段、刑法第二十八條、第五十六條、第二百零一條第一項、第二百零
五條、第三十八條第一項第二款、罰金罰鍰提高標準條例第一條前段，判決如主文。
本案經檢察官劉斐玲到庭執行職務。
中      華      民      國    九十      年      八      月    十四      日
                            台灣高等法院刑事第十五庭
                                審判長法  官  房  阿  生
                                      法  官  雷  元  結
                                      法  官  鄧  振  球
右正本證明與原本無異。
如不服本判決應於收受送達後十日內向本院提出上訴書狀，其未敘述上訴之理由者並
得於提起上訴後十日內向本院補提理由書（均須按他造當事人之人數附繕本）。
                                      書記官  洪  秋  帆
中      華      民      國    九十      年      八      月    十七      日
附錄：本案論罪科刑法條全文
刑法第二百零一條
意圖供行使之用，而偽造、變造公債票、公司股票或其他有價證券者，處三年以上十
以下有期徒刑，得併科三千元以下罰金。
行使偽造、變造之公債票，公司股票或其他有價證券，或意圖供行使之用，而收集或
交付於人者，處一年以上七年以下有期徒刑，得併科三千元以下罰金。


司法院資訊處製作；財團法人民間司法改革基金會備份。
